【裁判字號】    97,訴,1027
【裁判日期】    971125
【裁判案由】    清償債務
【裁判全文】
臺灣桃園地方法院民事判決              97年度訴字第1027號
原      告  國泰人壽保險股份有限公司
法定代理人  乙○○
訴訟代理人  丙○○
            丁○○
            戊○○
被      告  甲○○
訴訟代理人  王道元律師
上列當事人間請求清償債務事件，於民國97年11月11日言詞辯論
終結，本院判決如下：
    主  文
被告應給付原告新台幣壹佰拾柒萬肆仟柒佰貳拾柒元，及自民
國九十一年八月一日起至清償日止，按週年利率百分之九點七七
五計算之利息，並自民國九十一年八月一日起至清償日止，按前
開利率百分之二十計算之違約金。
訴訟費用由被告負擔。
    事實及理由
一、本件原告起訴主張：被告於民國85年3 月15日簽定擔保放款
    借據，向原告借款新台幣（下同）250 萬元，約定利息按年
    息9.5%計付利息，並同意原告於每年3月及9月或因國內外情
    事變遷所訂新利率機動計付（分配時係依遲延當時利率9.77
    5%計算，詳後述），借款期間自85年3月15日起至105年3月1
    5 日止，借款自實際撥款日起，按月分期攤還本息，如逾期
    清償，即喪失分期攤還之權利，應將所欠借款全數1 次清償
    ，且除按前開約定利率計息外，逾期在6 個月以內部分，按
    前開利率10%，逾期超過6個月部分，按前開利率20 %加付違
    約金。詎被告自89年11月15日起即未依約按期償付本息，其
    借款視為全部到期，共計積欠貸款本金2,256,954 元，經向
    臺彎嘉義地方法院（下稱嘉義地院）聲請拍賣抵押物，經該
    院以90年度執字第2081號之1 強制執行事件拍定在案，扣除
    所受分配金額後，尚有本金1,374,727 元及分配表受償翌日
    即91年8月1日起之利息、違約金未獲清償。為此，爰依消費
    借貸之法律關係，提起本件訴訟，並聲明：如主文所示。
二、被告則以：伊對於積欠借款本金部分不爭執，但就利率部分
    ，原告應證明之等語置辯，並聲明：駁回原告之訴。
三、原告主張之事實，已據其提出擔保放款借據、約定書、嘉義
    地院90年度執字第2081號之1 強制執行事件分配表、實行分
    配通知函、繳息記錄查詢等影本各乙份為證，核屬相符，被
    告所不爭執，堪信原告之主張為真實。至被告雖辯稱原告應
    證明前揭請求利率有據等語。惟據前開擔保放款借據第3 條
    已明定「借款利息：按年息9.5%計付利息，並同意原告於每
    年3月及9月或因國內外情事變遷所訂新利率計付云云」，可
    知依兩造所簽訂借貸契約所示，原告本得依約機動調整系爭
    借款利率，並參以嘉義地院民事執行處於91年10月1 日製作
    之分配表次序3 所示利率為9.775%，亦與被告之繳息記錄查
    詢所記載之利率相符，顯然原告嗣因被告未依約按期償付本
    息時之借款利率已調整為9.775%，並據此連同系爭借款債權
    向臺彎嘉義地方法院聲請拍賣抵押物，於法並無不符，是被
    告此部分所辯，並不足採。
四、按消費借貸之借用人應於約定期限內，返還與借用物種類、
    品質、數量相同之物；遲延之債務，以支付金錢為標的者，
    債權人得請求依法定利率計算之遲延利息，但約定利率較高
    者，仍從其約定利率；當事人得約定債務人於債務不履行時
    ，應支付違約金；繼承人自繼承開始時，除本法另有規定外
    ，承受被繼承人財產上之一切權利、義務，民法第478 條前
    段、第233 條第1 項、第250 條第1 項分別定有明文。本件
    原告就系爭借款，既經嘉義地院民事執行處為前開拍賣程序
    後尚有本金1,374,727 元及自91年8月1日起之利息、違約金
    未獲給付，被告應即全部清償。從而，原告依消費借貸之法
    律關係，請求被告應給付1,374,727元，及自91年8月1 日起
    至清償日止，按週年利率9.775%計算之利息，並自91年8月1
    日起至清償日止，按前開利率20 %計算之違約金，為有理由
    ，應予准許。
五、據上論結，原告之訴為有理由，依民事訴訟法第78條，判決
    如主文。
中    華    民    國    97    年     11    月    25   日
                       民事第一庭法  官  吳爭奇
上為正本係照原本作成。
如對本判決上訴，須於判決送達後20日內向本院提出上訴狀。
中    華    民    國    97    年     11    月    26   日
                                 書記官  梁麗雲


司法院資訊處製作；財團法人民間司法改革基金會備份。
